臺灣臺南地方法院民事裁定　　　　　　100年度監宣字第151號
聲　請　人　翁全民
上列聲請人聲請監護宣告事件，本院裁定如下：
    主    文
宣告翁榮華（男，民國○○○年○○月○日生，身分證統一編號
：Ｚ000000000號，住臺南市○○區○○路二段一六九
號）為受監護宣告之人。
選定聲請人翁全民（男，民國○○○年○○月○日生，身分證統
一編號：Ｚ000000000號，住臺南市○○區○○路二段
一七一號）為受監護宣告之人之監護人。
指定林雅蓁（女，民國○○○年○月○○日生，身分證統一編號
：Ｚ000000000號，住臺南市○○區○○路二段一七一
號）為會同開具財產清冊之人。
聲請費用新臺幣玖仟參佰零肆元由受監護宣告之人翁榮華負擔。
    理    由
一、按對於因精神障礙或其他心智缺陷，致不能為意思表示或受
    意思表示，或不能辨識其意思表示之效果者，法院得因本人
    、配偶、四親等內之親屬、最近一年有同居事實之其他親屬
    、檢察官、主管機關或社會福利機構之聲請，為監護之宣告
    ，民法第14條第1項定有明文。次按受監護宣告之人應置監
    護人。法院為監護之宣告時，應依職權就配偶、四親等內之
    親屬、最近一年有同居事實之其他親屬、主管機關、社會福
    利機構或其他適當之人選定一人或數人為監護人，並同時指
    定會同開具財產清冊之人，民法第1110條、第1111條第1項
    亦定有明文。
二、本件聲請意旨略以：聲請人翁全民（男，民國45年12月1日
    生，身分證統一編號：Ｚ000000000號，住臺南市○○區○○
    路二段171號）為翁榮華（男，34年11月8日生，身分證統一
    編號：Ｚ000000000號，住臺南市○○區○○路二段169號）
    之姪子（聲請人之父「翁萬福」係翁榮華之兄，又聲請人之
    父翁萬福已於98年12月20日死亡），因翁榮華自59年間起罹
    患精神疾病，致不能為意思表示或受意思表示，或不能辨識
    其意思表示之效果，為此聲請對其為監護宣告。又聲請人為
    翁榮華之姪子，翁榮華罹患精神疾病後，均與聲請人及配偶
    林雅蓁（女，51年4月12日生，身分證統一編號：Ｚ000000
    000號，住臺南市○○區○○路二段171號）同住，由聲請人
    及配偶林雅蓁負責照顧起居，請求選任聲請人擔任其監護人
    ，請求指定林雅蓁擔任會同開具財產清冊之人等語。
三、經查，聲請人係翁榮華之姪子（聲請人之父「翁萬福」係翁
    榮華之兄，又聲請人之父翁萬福已於98年12月20日死亡），
    業據聲請人提出戶籍謄本、除戶謄本為憑，揆諸上開規定，
    聲請人為宣告翁榮華為監護宣告之人之聲請人資格，自無欠
    缺。經查，本院審驗翁榮華之精神狀況，並依職權函請財團
    法人臺灣省私立臺南仁愛之家附設精神療養院指派該院精神
    科施仁雄醫師協助鑑定翁榮華之精神狀態，鑑定人施仁雄醫
    師參與翁榮華之精神狀態鑑定，認為：「觀察相對人（即翁
    榮華，以下同）的外觀，衣衫不整，有明顯的臭味，有明顯
    的自閉，排斥與他人接觸，對話中呈現妄想、幻聽。一般醫
    學檢查：個案意識清醒，外表衣衫不整且有明顯臭味，對於
    問話無法明確回答，簡易日常生活尚可自理，其餘須別人協
    助。精神檢查方面：個案之基本認知、判斷思考、對人、時
    、地之定向感、記憶力、計算能力均有明顯缺失。」「基於
    上開原因，不能管理處分自己的財產，基於上開原因，回復
    之可能性低。」鑑定結果說明：「這是一個慢性精神分裂症
    的個案，個案有明顯行為退縮、社交功能退化，且自我照顧
    能力呈明顯不足。其精神障礙程度（精神分裂症），可為監
    護宣告，個案不能為意思表示或受意思表示，不能辨識其意
    思表示之效果。」有100年7月22日訊問筆錄在卷可稽，故聲
    請人聲請對翁榮華為監護宣告為有理由，應予准許。
四、次查，聲請人翁全民（男，45年12月1日生，身分證統一編
    號：Ｚ000000000號，住臺南市○○區○○路二段171號）為
    受監護宣告之人翁榮華之姪子，有聲請人所提出戶籍謄本在
    卷可憑，且經受監護宣告之人之親屬團體會議推定為受監護
    宣告之人翁榮華之監護人，有聲請人所提出之親屬團體會議
    推定監護人說明書、親屬系統表、親屬團體會議紀錄、親屬
    之戶籍謄本在卷可稽，又參酌受監護宣告之人翁榮華罹患精
    神疾病以來，均與聲請人同住等情，業經聲請人陳明在卷，
    認由聲請人翁全民擔任監護人，最能符合受監護宣告之人之
    最佳利益，爰選定聲請人翁全民為監護人；另林雅蓁（女，
    51年4月12日生，身分證統一編號：Ｚ000000000號，住臺南
    市○○區○○路二段171號）係聲請人之配偶，有其戶籍謄
    本1份在卷可稽，並經受監護宣告之人之親屬團體會議推定
    為會同開具財產清冊之人，有聲請人所提出之親屬團體會議
    推定監護人說明書、親屬系統表、親屬團體會議紀錄、親屬
    之戶籍謄本在卷可稽，爰指定林雅蓁為會同開具財產清冊之
    人。
五、依民事訴訟法第608條第1項、第95條、第87條第1項，裁定
    如主文。
中    華    民    國   100    年    7     月    25    日
                   家事法庭   法  官  鄭  彩  鳳
正本係照原本作成。
如不服本裁定關於選定監護人及指定會同開具財產清冊之人等部
分，應於送達後十日內向本院提出抗告狀，並繳納抗告費新臺幣
1,000元；其餘關於宣告監護之部分，不得抗告。
中    華    民    國   100    年    7     月    25    日
                              書記官  陳  世  明